臺灣高等法院刑事判決　　　　　　　　 96年度上易字第704號
上　訴　人　臺灣臺北地方法院檢察署檢察官
被　　　告　甲○○
上列上訴人因被告違反毒品危害防制條例案件，不服臺灣臺北地
方法院95年度訴字第1993號，中華民國96年3月1日第一審判決（
聲請簡易判決處刑案號：臺灣臺北地方法院檢察署95年度毒偵字
第2993、3020號），提起上訴，本院判決如下：
    主  文
原判決撤銷，發回臺灣臺北地方法院。
    理  由
一、檢察官聲請簡易判決處刑意旨略以：被告甲○○曾因施用毒
    品案件，經本院92年易字第 827號判處有期徒刑10月，於民
    國92年11月24日確定，竟復分別於95年 8月23日、同年10月
    26日採尿時回溯前96小時內之某時許，在不詳處所，施用第
    二級毒品安非他命，嗣分別於95年 8月23日、同年10月26日
    ，經臺北市政府警察局大安分局採集尿液檢驗查獲及臺北市
    政府警察局信義分局在臺北市○○區○○路 439號前臨檢查
    獲，並扣得第二級毒品安非他命1包（0.5公克），認被告 2
    次施用毒品犯行，均係涉犯毒品危害防制條例第十條第二項
    （聲請書誤繕第一項）罪嫌。
二、原審以：本件被告被訴施用第二級毒品之犯行，核與95年10
    月25日臺灣臺北地方法院檢察署檢察官95年毒偵字第2179號
    提起公訴，指訴被告於95年8月14日晚間8時許起，施用第二
    級毒品之犯行，有集合犯之包括一罪關係，該案並經本院95
    年度易字第2559號判決有期徒刑 6月在案，有上開判決在卷
    可稽。公訴人就同一案件，於95年11月21日向本院重行起訴
    ，依照上開說明，本件爰不經言詞辯論，逕為諭知不受理之
    判決。
三、本院查：刑法第56條連續犯之規定，業於民國94年2月2日修
    正公布刪除，並於95年7月1日施行。「按連續犯在本質上原
    屬數罪，於連續犯之規定廢除後，對於先前實務上以連續犯
    予以處理之案件，應視具體個案，除對於合乎接續犯或包括
    的一罪之情形，認其構成單一之犯罪外，應認係數罪併罰。
    」最高法院95年度台上字第4112號判決採同一見解。另「學
    理上所稱集合犯，係指行為人基於概括之犯意，在密切接近
    之一定時、地，持續實行之複次行為，依社會通念，客觀上
    足認符合一個反覆、延續性之行為觀念者，始足當之。」最
    高法院96年度台上字第2165號判決採同一見解。而施用毒品
    者雖多有成癮之可能，但非必然如此，且施用毒品罪之構成
    要件並無預定行為人須反覆實施數個同種類行為始能成立該
    罪，是行為人於第一次施用毒品時是否即具有反覆施用毒品
    之故意，應依具體個案認定之。本案起訴認被告之犯罪時間
    為「分別於95年8月23日、同年10月26日採尿時回溯前96 小
    時內之某時許，在不詳處所，施用第二級毒品安非他命」，
    而被告前案係於95年8月14日晚間8時許施用第二級毒品之行
    為既係在95年7月1日新法施行後，前後二案相距九日之久，
    無從認定其前後所為係基於一個反覆、延續性之行為觀念而
    為，尚難認其施用毒品有成癮性，依前開說明，此部分即不
    能論以集合犯，而應予分論併罰。原審未察，遽認施用毒品
    屬集合犯之犯罪型態，理由尚嫌不備。原審未詳為審酌，遽
    予不受理之判決，容有未合。檢察官上訴意旨執以指摘原判
    決不當，為有理由，自應由本院將原判決撤銷發回，由原審
    法院另為適法之裁判，並不經言詞辯論為之。
據上論斷，應依刑事訴訟法第369條第1項但書、第372條，判決
如主文。
中　　華　　民　　國　　96　　年　　6 　　月　　4 　　日
　　　　　　　　　刑事第一庭審判長法　官  蔡  長  溪
　　　　　　　　　　　　　　　　  法　官  陳  春  秋
　　　　　　　　　　　　　　　　  法　官  林  俊  益
以上正本證明與原本無異。
不得上訴。
                                  書記官  廖  月  女
中　　華　　民　　國　　96　　年　　6 　　月　　7 　　日
